【裁判字號】    92,交聲,525
【裁判日期】    921202
【裁判案由】    聲明異議
【裁判全文】
臺灣高雄地方法院交通事件裁定                    九十二年度交聲字第五二五號
    原處分機關  交通部公路總局高雄區監理所
    異  議  人
    即受處分人  甲○○○○溫工程有限公司
    代  表  人  梁康克
右列受處分人因違反道路交通管理處罰條例案件，對於交通部公路總局高雄區監理所
民國九十二年十一月十二日所為之高監自字第裁80-Z00000000號裁決書（原舉發通知
單：內政部警政署國道公路警察局公警局交字第Z00000000號）聲明異議，本院裁定
如左：
    主  文
異議駁回。
    理  由
一、本件異議意旨略以：異議人即受處分人於民國（下同）九十二年十月十二日，指
    派駕駛曾志耀及助手陳深淵，由曾志耀駕駛異議人所有之車牌號碼５Ｕ－四六七
    號自用一般大貨車至烏日載運工具回高雄，但因駕駛曾志耀尚有事須於台中處理
    ，故未立即返回高雄，乃助手陳深淵未經異議人之同意，即擅自將該自用大貨車
    偷開回高雄，致於途中為警查獲無照駕駛，而異議人並無法掌控該行為，竟仍須
    由異議人負罰鍰之責，顯不合情理，爰依法聲明異議。
二、按「汽車駕駛人駕駛聯結車、大客車、大貨車，有下列情形之一者，汽車所有人
    及駕駛人各處新臺幣（下同）四萬元以上八萬元以下罰鍰，並當場禁止該汽車駕
    駛人繼續駕駛及扣留其車輛牌照：三領有小型車駕駛執照駕車者。違反第一項情
    形，並吊扣其汽車牌照三個月。」，道路交通管理處罰條例第二十一條之一第一
    項第三款、第三項分別定有明文。
三、經查，陳深淵於九十二年十月十二日時，僅考領普通小型車駕駛執照，並未考領
    普通大貨車駕駛執照，竟於同日十四時四十六分許，駕駛異議人所有之車牌號碼
    ５Ｕ－四六七號自用一般大貨車，行經國道中山高速公路南下二四七公里處，經
    內政部警政署國道公路警察局員警當場攔查舉發，並依道路交通管理處罰條例第
    二十一條之一第一項第三款掣發公警局交字第Z00000000號舉發違反道路交通管
    理事件通知單，因異議人逾期未依規定到案聽候裁決，交通部公路總局高雄區○
    ○○○○道路交通管理處罰條例第二十一條之一第一項第三款之規定掣發裁決書
    等事實，有內政部警政署國道公路警察局公警局交字第Z00000000號舉發違反道
    路交通管理事件通知單、交通部公路總局高雄區監理所九十二年十一月十二日高
    監自字第裁80-Z00000000號裁決書、汽車車籍資料表、汽車駕照基本資料表各一
    份在卷可稽。而上開舉發違反道路交通管理事件通知單上違規事實欄亦載明「經
    陳深淵供稱：是原駕駛曾志耀請他駕車」，並經陳深淵在該通知單上收受通知聯
    者簽章欄簽名無訛，且經異議人向交通部公路總局高雄區監理所函詢結果，該所
    函覆稱：「經查本案違規駕駛人陳深淵未考領普通大貨車駕駛執照，本案違規事
    實明確，所請免罰乙節，與規定不符，本所歉難同意，．．．。」，有該所高監
    自字第０九二００四七五二八號函一紙在卷可稽。另道路交通管理處罰條例第二
    十一條之一第四項固規定：「汽車所有人如已善盡查證駕駛人駕駛執照資格之注
    意，或縱加以相當之注意而仍不免發生違規者，汽車所有人不受本條之處罰。」
    ，惟異議人甲○○○○溫工程有限公司之營業項目包括各種耐火保溫工程之設計
    、維修、安裝，及其他機械器具之批發、零售等業務，有該公司基本資料查詢表
    一份在卷可按，上開相關機械器具之載運均須以大貨車為之，是異議人使用大貨
    車載運機械器具之機會應甚頻繁，則其對所僱用之司機應考領普通大貨車駕駛執
    照，及不得使未考領普通大貨車駕駛執照之人員駕駛大貨車等情，自應有高度認
    識，且異議人自承曾志耀係其所僱用之駕駛，陳深淵則係其所僱用之助手，顯然
    其已對陳深淵並未考領普通大貨車駕駛執照，僅能充任駕駛曾志耀之助手，而不
    得駕駛大貨車乙節認知甚明，是異議人自不得援引道路交通管理處罰條例第二十
    一條之一第四項之規定免除責任。
四、另「查道路交通管理處罰條例第二十一條係以未符合駕駛資格而駕駛機器腳踏車
    及小型車為處罰對象，而同條例第二十一條之一之立法意旨係針對未符合駕駛資
    格而駕駛聯結車、大客車、大貨車之行為將嚴重危害道路交通安全，對社會之衝
    擊至為深鉅，爰增訂汽車所有人及汽車駕駛人連坐處罰之規定並予以提高罰鍰額
    度。故道路交通管理處罰條例第二十一條第二至第四款及第二十一條之一第二款
    至第四款針對未符合駕駛資格而駕駛聯結車、大客車、大貨車之同一情形，雖分
    別定有不同之處罰規範，惟依重法優於輕法之原則而有從一重處斷之適用，即汽
    車駕駛人未符合駕駛資格而駕駛聯結車、大客車、大貨車，應依本條例第二十一
    條之一第二款至第四款規定，汽車所有人及汽車駕駛人各處新臺幣四萬元以上八
    萬元以下罰鍰，並當場禁止該汽車駕駛人繼續駕駛及扣留其車輛牌照。」，此經
    交通部九十年五月二十八日交路九十字第○三八二三一號函釋甚明，是陳深淵既
    僅考領普通小型車駕駛執照，並未考領普通大貨車駕駛執照，竟仍駕駛大貨車，
    異議人自應依道路交通管理處罰條例第二十一條之一第一項第三款之規定處罰，
    而非依道路交通管理處罰條例第二十一條第一項第三款之規定處罰，併予敘明。
五、綜上所述，足見陳深淵人確有於九十二年十月十二日十四時四十六分許，未考領
    普通大貨車駕駛執照，而駕駛異議人所有之車牌號碼５Ｕ－四六七號大貨車之情
    形。從而，原處分機關據以援引上開規定，裁處異議人罰鍰四萬元，並吊扣汽車
    牌照三個月，依法並無不當，異議人所為異議為無理由，自應予以駁回。
六、據上論斷，應依道路交通案件處理辦法第十九條，裁定如主文。
中      華      民      國    九十二    年    十  二    月      二      日
                                    臺灣高雄地方法院交通法庭
                                        法  官  孫  啟  強
右正本證明與原本無異。
如不服本裁定應於送達後五日內向本院提出抗告狀。
                                        書記官  盧  雅  婷
中      華   民      國    九十二    年    十  二    月      二      日


司法院資訊處製作；財團法人民間司法改革基金會備份。
